臺中高等行政法院判決　　　　　　　　　　　九十三年度簡字第六號
　原　　　告　中華神奇生物科技有限公司
　代　表　人　甲○○
　被　　　告　台中市政府
　代　表　人　乙○○
右當事人間因食品衛生管理法事件，原告不服行政院衛生署中華民國九十二年十二月
十九日衛署訴字第○九二○○四八八九九號訴願決定，提起行政訴訟，本院判決如左
︰
　　主  文
原告之訴駁回。
訴訟費用由原告負擔。
    事實及理由
一、事實概要：原告於民國（下同）九十二年三月二十八日在中國時報第十九版及於
    同年五月五日在都會時報第一版刊登「神奇蔬菜湯」食品廣告，內容宣稱「有機
    神奇蔬菜湯：：：調整體質、拒絕肥胖、遠離癌症：：：免費專線：00000
    00000」、「：：：調整體質、拒絕ＳＡＲＳ、遠離癌症：：：」等文詞，
    經嘉義縣衛生局及台北市中正區衛生所查獲，移由台中市衛生局審認該廣告涉及
    誇大不實、易生誤解，被告乃以原告違反食品衛生管理法第十九條第一項規定，
    依同法第三十二條第一項，以九十二年七月十日府授衛食字第○九二○一○三三
    ○三號函處原告新台幣（下同）三萬三千元罰鍰。原告不服，提起訴願，遭決定
    駁回，遂提起行政訴訟。
二、原告起訴主張系爭二則廣告其實際內容為「調整體質、拒絕肥胖、遠離癌症」及
    「調整體質、拒絕ＳＡＲＳ、遠離癌症」，其意義乃為原告教育標語及健康觀念
    ，且其中「拒絕」、「遠離」均為「不要」之意思，並不涉及醫藥效能，亦不涉
    及虛偽誇張或易生誤解中所提內容（如治療、強化、預防、改善、恢復、改變身
    體外觀：：：等），且原告蔬菜湯產品有申請行政院衛生署食字號審查。又肥胖
    與減肥二詞顯有不同，如同米飯與吃飯意義並不相同，本件廣告並無提及減肥一
    詞。再者，食品即含營養素，營養素即具療效（可標示），為何食品卻不具療效
    也不可標示？我國自古即有藥補不如食補，且日常生活中，大眾均食必稱功效、
    療效，處處可見，主管機關對此有爭議案件應給予溝通輔導改正等情，爰求為判
    決撤銷訴願決定及原處分。被告則以依行政院衛生署八十八年七月三十一日衛署
    食字第八八○三七七三五號函公告「食品廣告標示詞句及虛偽、誇張或醫藥效能
    之認定表」規定，「肥胖」與「減肥」已違反上開認定表之二（詞句未涉及醫藥
    效能但涉及虛偽誇張或易生誤解）之(三)涉及改變身體外觀者：如減肥、塑身之例
    句。本件原告之產品「神奇蔬菜湯」如其所宣稱有「遠離癌症、拒絕肥胖」，應
    提出可資證明之文件，供憑辦理。又原告稱有提供「健康飲食的諮詢及推廣健康
    理念為使命感」，卻在報紙媒體刊登無根據事實之廣告，顯係掩飾其違法之詞為
    辯，求為判決駁回原告之訴。
三、按「對於食品、食品添加物或食品用洗潔劑所為之標示、宣傳或廣告，不得有不
    實、誇張或易生誤解之情形。」、「違反第十九條第一項規定者，處新臺幣三萬
    元以上十五萬元以下罰鍰。」食品衛生管理法第十九條第一項及第三十二條第一
    項前段定有明文，其立法意旨在於「管理食品衛生安全及品質，維護國民健康」
    此觀同法第一條規定即明。又所謂「不實、誇張或易生誤解」用詞為立法技術中
    之「不確定法律概念」，所為之標示、宣傳或廣告是否屬不實、誇張或易生誤解
    ，立法上無法一一列舉，乃授權由主管機關就個案事實為裁量判斷。為此，行政
    院衛生署參考美、日等國外管理情形，整理衛生單位近年來查處違規廣告標示之
    案例、彙集各方意見，於八十八年七月三十一日修訂「食品廣告標示詞句涉及虛
    偽、誇張或醫藥效能之認定表」，針對我國在食品廣告及標示管理上主要三種層
    次：(1)涉及醫藥效能的詞句。(2)涉及虛偽、誇張的詞句。(3)未使人誤認有醫藥之
    效能且未涉及虛偽、誇張的詞句。就廣告標示詞句是否涉及醫藥效能、虛偽、誇
    張之原則，提供裁量判斷依據，各級衛生機關對於可能涉嫌違規之產品，應視個
    案所傳達消費者訊息之整體表現，包括文字敘述、產品品名、圖案、符號等，綜
    合研判，切勿咬文嚼字，以達毋枉毋縱之管理目標。經查，本件原告於九十二年
    三月二十八日在中國時報第十九版及於同年五月五日在都會時報第一版刊登「神
    奇蔬菜湯」食品廣告，廣告內容有標示「調整體質、拒絕肥胖、遠離癌症」、「
    調整體質、拒絕ＳＡＲＳ、遠離癌症」等文詞，就原告銷售產品「神奇蔬菜湯」
    刊登廣告所傳達消費者訊息之整體表現觀之，依上開「食品廣告標示詞句涉及虛
    偽、誇張或醫藥效能之認定表」，所謂「調整體質」即屬認定表第二點「詞句未
    涉及醫藥效能但涉及虛偽誇張或易生誤解」之第一款「涉及生理功能者」；所謂
    「拒絕肥胖」即屬認定表第二點之第三款「涉及改變身體外觀者」；所謂「拒絕
    ＳＡＲＳ、遠離癌症」即屬認定表第一點「詞句涉及醫藥效能」之第一款「宣稱
    預防、改善、減輕、診斷或治療疾病或特定生理情形」。揆諸上開法令規定及說
    明，被告以原告違反食品衛生管理法第十九條第一項規定，依同法第三十二條第
    一項裁處原告三萬三千元罰鍰，並無不合。原告起訴為前情主張，所稱二則廣告
    其意義乃為原告教育標語及健康觀念，且其中「拒絕」、「遠離」均為「不要」
    之意思，並不涉及醫藥效能，亦不涉及虛偽誇張或易生誤解云云，顯係咬文嚼字
    之辯詞。
四、綜上所述，原處分核無違誤，訴願決定予以維持亦無不合，原告聲明求為撤銷，
    為無理由，應予駁回。兩造其餘訴辯事由均與本件判決結果不生影響，故不逐一
    論述，併此敘明。
據上論結，本件原告之訴為無理由，爰依行政訴訟法第二百三十六條、第一百九十五
條第一項後段、第九十八條第三項前段，判決如主文。
中　　華　　民　　國　　 九十三　　 年　　　 三　　　 月　　　十二　　　日
                 臺 中 高 等 行 政 法 院   第 二 庭
                                         法      官　王　德　麟
右正本證明與原本無異。
如不服本判決，應於判決送達後二十日內，以本訴訟事件所涉及之法律見解具有原則
性者，始得向本院提出上訴狀並表明上訴理由，經最高行政法院許可，否則不得上訴
；如於本判決宣示後送達前提起上訴者，應於判決送達後二十日內補提上訴理由書（
均應依對造人數提出繕本）。
提起上訴應預繳送達用雙掛號郵票三九○元（三十四元及五元郵票各十份)。
中　　華　　民　　國　　 九十三　　 年　　　 三　　　 月　　　十二　　　日
　　　　　　　　　　　　　　　　　　　　 法院書記官　蔡  宗  融
